【裁判字號】    89,訴,952
【裁判日期】    891031
【裁判案由】    偽造有價證券等
【裁判全文】
臺灣臺北地方法院刑事判決                          八十九年度訴字第九五二號
    被      告  丙○○
    指定辯護人  甲○
右列被告因偽造有價證券案件，經檢察官提起公訴（八十八年度偵字第二五０三九號
、第二五０四０號），甲○判決如左：
    主  文
陳文忠竊盜，累犯，處有期徒刑肆月，偽造之身分證影本壹張沒收，又連續意圖供行
使之用，而偽造有價證券，累犯，處有期徒刑肆年，偽造之本票伍張沒收；又行使偽
造私文書，足以生損害於他人，累犯，處有期徒刑肆月，偽造之借據上「丁○○」署
押壹枚沒收；又意圖為自己不法之所有，以詐術使人將本人之物交付，累犯，處有期
徒刑參月，應執行有期徒刑肆年拾月，偽造之身分證影本壹張、偽造之本票上「丁○○」署押伍枚、偽造之借據上「丁○○」署押壹枚均沒收。
    事  實
一、丙○○前於民國八十三年七月二十二日因偽造文書案件，經台灣台中地方法院八
    十三年度易字第四二二三號判決判處有期徒刑四月，與其所犯軍法逃亡案件判處
    二年六月，合併應執行有期徒刑二年八月，於八十五年十二月二十日縮刑期滿執
    行完畢；復於八十七年一月十六日因詐欺案件，經台灣板橋地方法院八十五年度
    易字第八０六八號判處有期徒刑一年六月，經台灣高等法院於八十七年十月二十
    日以八十七年上易字第一七七二號裁判上訴駁回確定，為逃避執行，而為下列不
    法之行為：
（一）丙○○意圖為自己不法之所有，於八十七年十一月間，利用其居住於丁○○位
      於桃園縣平鎮市○○○路三七巷九弄二號住處之機會，趁丁○○不注意之際，
      竊取丁○○置於桌上之身分證影本，換貼自己照片，至桃園縣中壢車站附近之
      便利商店影印加以偽造，於八十八年一月十八日持偽造之丁○○身分證影本，
      至台北市○○路○段三一二號「百年煤氣有限公司」（下稱百年公司），為應
      徵擔任收款送瓦斯之業務員之用而予以行使，足以生損害於丁○○及戶政機關
      核發身分證之正確性。
（二）丙○○另於八十八年七月十四日，為償還先前積欠戊○○四萬三千元、傅玉林
      三萬五千元、張國興六千元、劉姓綽號「阿富」不詳名字年籍之人四萬元之款
      項，基於概括之犯意，連續偽簽「丁○○」之署押，偽造面額分別為新台幣（
      下同）二萬三千元、三萬元、四萬元（起訴書誤載為四千元）、二萬元、一萬
      一千元（其中二萬三千元、二萬元為償還戊○○部分，其中三萬元、一萬一千
      元為償還傅玉林、張國興部分，其中四萬元為償還「阿富」部分），票號分別
      為第一０六九三三號至0000000號、第0000000至000000
      0號（起訴書誤載為第一０六九三三號至第0000000號），到期日均為
      八十八年十月五日之本票五張，並偽造丁○○之署押書立借據一紙，均交由戊○○、傅玉林二人收執，足以生損害於丁○○及戊○○、傅玉林對借款憑證真
      實性之信賴。
（三）丙○○為自己不法所有之意圖，於八十八年七月二十五日自百年公司離職後，
      翌日向位於台北市○○路○段五號「乙○○○○店」老闆娘洪春謊稱為爭取業
      積，代百年公司收取瓦斯款一千三百五十元，使乙○○○○店老闆娘洪春陷於
      錯誤，而如數交付財物，嗣因乙○○○○店老闆娘洪春向百年公司催討瓦斯，
      始悉上情。
二、案經被害人丁○○、戊○○訴由台北地方法院檢察署檢察官偵查起訴。
    理  由
一、訊據被告丙○○對於右揭事實（一）、（二）部分關於竊取丁○○之身分證影本
    並加以偽造後持以應徵工作，及以丁○○之名義簽立借據、本票之事實供承不諱
    ，核與告訴人戊○○、丁○○之指訴情節一致，復有變造之身分證影本一張、偽
    造之本票五張及借據一紙在卷可稽，此部分之自白與事實相符，犯行洵堪認定。
    惟被告就右揭事實（三）部分矢口否認其收取之一千三百五十元瓦斯款有何詐欺
    犯行，辯稱：伊欠「阿富」賭債，那天下午一、二點剛好去吃麵，麵店叫伊送瓦
    斯，晚上六、七點「阿富」打電話到公司叫伊在隔天中午一點以前籌四萬元，否
    則木柵別想待了，伊隔天早上還有去上班，因為太忙所以沒送瓦斯，到中午一點
    多籌不到錢就沒回去云云。惟查，被告於八十八年七月二十五日即行離職，翌日
    始向乙○○○○店老闆娘洪春收取一千三百五十元，有告訴人戊○○即百年公司
    副站長於偵訊中之供述可參（參八十八年度他字第二０八四號卷），又乙○○○○店因被告要求業績，故一次叫三桶瓦斯，並於瓦斯送來前即先交付被告一千三
    百五十元等情，業據乙○○○○店負責人民山到庭證述在卷（參甲○八十九年
    八月十六日訊問筆錄），此與一般客戶均待瓦斯送府後，始支付價款之情形顯有
    不同。是倘被告所辯在離職前即收受該一千三百五十元之瓦斯款，翌日始行離職
    ，並無為自己不法所有之意圖乙節屬實，何以本件異於一般常態先行收款嗣後始
    補送瓦斯？又被告何以在收受該瓦斯款後，未於離職前後告知並將該款項給付公
    司，竟不告而別？況被告所稱因「阿富」催討賭債始臨時離職乙節，徵諸任職同
    公司之職員戊○○、傅玉林均供稱就此事未曾聽聞，是被告前揭所辯，洵非可信
    。由上足認被告乃於離職後，對乙○○○○店老闆娘洪春以爭取業績為由，而詐
    取瓦斯款一千三百五十元之犯行，堪以認定。
二、核被告竊取丁○○之身分證影本加以偽造後行使之行為，係犯刑法第三百二十條
    之竊盜罪及第二百十六條、第二百十二條之行使偽造特種文書罪，所犯上開二罪
    ，有方法與結果之牽連關係，從其一重之竊盜罪處斷。公訴人認將他人身分證影
    本換貼相片後影印之行為，論以變造特種文書罪，似有誤會，惟偽造、變造特種
    文書同為刑法第二百十二條所明定，無庸變更法條（最高法院八十九年度台上字
    第五一三號判決參照），附此敘明。又被告偽以丁○○名義簽發本票五張，係犯
    刑法第二百零一條之偽造有價證券罪，被告偽造有價證券後復持以行使，行使之
    低度行為應為偽造之高度行為所吸收，不另論罪。被告先後五次犯行，時間緊接
    ，所犯構成要件相同之罪名，應依連續犯之規定論處，並加重其刑。又被告偽以
    丁○○之名義簽立借據進而行使，偽造之低度行為為行使之高度行為所吸收，不
    另論以偽造私文書罪。被告偽造署押之行為，係偽造有價證券及行使偽造私文書
    之階段行為，均不另論罪。另被告詐騙瓦斯款部分，係犯刑法第三百三十九條第
    一項詐欺取財罪。被告所犯上揭竊盜罪、連續偽造有價證券罪、行使偽造私文書
    罪與詐欺取財罪間犯意各別，行為互殊，應分論併罰。被告前於八十三年七月二
    十二日因偽造文書案件，經台灣台中地方法院八十三年度易字第四二二三號判決
    判處有期徒刑四月，與其所犯軍法逃亡案件判處二年六月，合併應執行有期徒刑
    二年八月，於八十五年十二月二十日縮刑期滿執行完畢，有台灣高等法院檢察署
    刑案紀錄簡覆表一件在卷可徵，未滿五年再犯本件有期徒刑以上之罪，為累犯，
    應依刑法第四十七條規定加重其本刑。又酌以被告竊取友人身分證影本一張，乃
    因另案經判處徒刑確定，畏於執行，為圖應徵工作，進而變造行使，原無加害他
    人之意，嗣因欠債而以使用之偽名簽發本票及借據為憑證，數額自一萬餘元至四
    萬元不等，金額非鉅，亦非意圖詐財而簽發票據，復參以離職後詐得一千三百五
    十元之瓦斯款，數額亦微之犯罪情狀，當可憫恕，甲○依刑法第五十九條酌量減
    輕其刑。爰審酌被告於八十七年一月十六日因詐欺案件，經台灣板橋地方法院八
    十五年度易字第八０六八號判處有期徒刑一年六月，經台灣高等法院於八十七年
    十月二十日以八十七年上易字第一七七二號裁判上訴駁回確定，為逃避執行之犯
    罪動機、目的、所生危害及犯罪後大致坦承犯行之態度等一切情狀，量處如主文
    所示之刑，以資懲儆。扣案變造之「丁○○」身分證影本上相片一張，為被告所
    有供犯罪所用之物，應依刑法第三十八條第一項第二款沒收，偽造之本票五張，
    依同法第二百零五條沒收，偽造之借據上「丁○○」署押一枚，依刑法第二百十
    九條沒收之。
三、另公訴人以被告偽造本票五張及借據一紙持以向戊○○、傅玉林借款，涉有刑法
    第三百三十九條第一項之詐欺取財罪嫌。惟查本案被告乃先向戊○○、傅玉林、
    張國興、「阿富」借款後，始嗣後另行簽發本票並書立借據供作借款憑證，故其
    等並非因被告冒丁○○之名之詐術始行借款，未因此而陷於錯誤，而與詐欺罪之
    構成要件有異，惟因公訴人以之與偽造有價證券、行使偽造文書部分有裁判上一
    罪之關係，故此部分不另為無罪之諭知，附此敘明。
據上論斷，應依刑事訴訟法第二百九十九條第一項前段、刑法第五十六條、第二百零
一條、第二百十條、第二百十二條、第二百十六條、第三百二十條、第三百三十九條
第一項、第四十七條、第五十五條、第五十一條第五款、第五十九條、第三十八條第
一項第二款、第二百零五條、第二百十九條，判決如主文。
中    華    民    國      八十九      年      十      月      三十一    日
                                      臺灣臺北地方法院刑事第一庭
                                          法  官  李莉苓
右正本證明與原本無異。
如不服本判決，應於判決送達後十日內，向甲○提出上訴狀。
                                          書記官
中    華    民    國      八十        年              月              日
附錄本案所犯法條：
刑法第二百零一條：
意圖供行使之用，而偽造、變造公債票、公司股票或其他有價證券者，處三年以上十
年以下有期徒刑，得併科三千元以下罰金。
行使偽造、變造之公債票、公司股票或其他有價證券，或意圖供行使之用，而收集或
交付於人者，處一年以上七年以下有期徒刑，得併科三千元以下罰金。
刑法第二百一十條：
偽造、變造私文書，足以生損害於公眾或他人者，處五年以下有期徒刑。
中華民國刑法第二百一十二條：
偽造、變造護照、旅券、免許證、特許證及關於品行、能力服務或其他相類之證書、
介紹書，足以生損害於公眾或他人者，處一年以下有期徒刑、拘役或三百元以下罰金
。
刑法第二百一十六條：
行使第二百十條至第二百十五條之文書者，依偽造、變造文書或登載不實事項或使登
載不實事項之規定處斷。
刑法第三百二十條：
意圖為自己或第三人不法之所有，而竊取他人之動產者，為竊盜罪，處五年以下有期
徒刑、拘役或五百元以下罰金。
意圖為自己或第三人不法之利益，而竊佔他人之不動產者，依前項之規定處斷。
前二項之未遂犯罰之。
刑法第三百三十九條第一項：
意圖為自己或第三人不法之所有，以詐術使人將本人或第三人之物交付者，處五年以
下有期徒刑、拘役或科或併科一千元以下罰金。
以前項方法得財產上不法之利益或使第三人得之者，亦同。
前二項之未遂犯罰之。


司法院資訊處製作；財團法人民間司法改革基金會備份。
